【裁判字號】    99,訴,1048
【裁判日期】    990827
【裁判案由】    偽證等
【裁判全文】
臺灣臺中地方法院刑事判決              99年度訴字第1048號
公  訴  人  臺灣臺中地方法院檢察署檢察官
被      告  乙○○
上列被告因偽證等案件，經檢察官提起公訴（98年度偵字第8966
號、第22561號），本院判決如下：
    主    文
乙○○無罪。
    理    由
一、公訴意旨略以：乙○○與甲○○為夫妻。緣甲○○涉犯竊盜
    等案件（通緝中，嗣到案後另行審結），經臺灣臺中地方法
    院檢察署98年度偵字第8966號受理在案。嗣甲○○為脫免罪
    責，除於上開案件之警詢、偵訊時否認犯行，辯稱：該部自
    小客車及車牌號碼9593-LR號車牌均係友人侯佳宏(業經檢察
    官為不起訴處分)所交付云云。且於98年5月間書寫信件給在
    臺灣臺中監獄執行之侯佳宏，信件內容為要求侯佳宏將本件
    竊盜案擔下來，其每月會寄錢給侯佳宏，並署名為「鹼」之
    信紙乙張後，要求其太太乙○○代為書寫信封，信封上寄件
    人署名為「賴昇宏」，寄件地址為甲○○與乙○○曾經居住
    過之租屋處「臺中縣大裡市○○路304巷57弄16號」。之後
    ，由乙○○將該封信，於不詳時間，在彰化縣田尾鎮之郵局
    寄出給侯佳宏。侯佳宏並於98年5月19日收到該封信。嗣經
    檢察官於98年5月27日提訊侯佳宏時，其辯稱:並沒有交付該
    部自小客車及車牌號碼9593-LR號車牌給甲○○，甲○○曾
    以1 個姓賴之姓名寫信到監獄內要求伊將本件擔下來，因為
    信紙內有署名「鹼」字，所以伊知道該封信係甲○○寫的等
    語。經臺灣臺中地方法院檢察署檢察官向臺灣臺中監獄函調
    結果，侯佳宏於98年5月19日，確實有收受「賴昇宏」名義
    所寫來之信件，該信件內容確實要求侯佳宏將該件竊盜案頂
    下來，並署名「鹼」字。經傳訊甲○○到庭說明，其於偵訊
    時否認曾寫信給侯佳宏，辯稱：係伊老婆乙○○所寫，伊不
    知道乙○○有寫信給侯佳宏，上次開庭時因為侯佳宏提到這
    封信，伊回去才問乙○○，乙○○始承認有寫信給侯佳宏，
    但伊沒有寫，也沒有要求侯佳宏將竊盜案頂下來云云。乙○
    ○明知上開信件內容確係甲○○所寫，亦明知具結作證之證
    人，依法有據實陳述之義務，不得為匿飾增刪之虛偽陳述，
    竟為迴護甲○○，而基於偽證之犯意，於98年8月12日上午9
    時46 分許、同年9月9日上午9時28分許，在臺灣臺中地方法
    院檢察署第10偵查庭、第15偵查庭就98年度偵字第8966號被
    告甲○○等竊盜等案件偵查時，就該案件有重要關係之事項
    ，供前具結而為虛偽陳述，證稱確實由其書寫該封信件給侯
    佳宏等語，意圖為甲○○脫罪，足使檢察官陷於錯誤判斷之
    危險，因認乙○○涉有刑法第168條之偽證罪嫌等語。
二、按犯罪事實應依證據認定之，無證據不得認定犯罪事實；不
    能證明被告犯罪，應諭知無罪之判決，刑事訴訟法第一百五
    十四條第二項、第三百零一條第一項分別定有明文。次按所
    謂認定犯罪事實之證據，係指足以認定被告確有犯罪行為之
    積極證據而言，該項證據自須適合於被告犯罪事實之認定，
    始得採為斷罪之資料；又事實之認定，應憑證據，如未能發
    現相當確實證據，或證據不足以證明，自不能以推測或擬制
    之方法，以為裁判之基礎，最高法院二十九年上字第三一０
    五號、四十年臺上字第八六號判例著有明文。又按認定犯罪
    事實所憑之證據，無論係直接證據或間接證據，其為訴訟上
    之證明，須於通常一般之人均不致有所懷疑，而得確信其為
    真實之程度者，始得據為有罪之認定，倘其證明尚未達到此
    一程度，而有合理之懷疑存在，復無其他調查途徑可尋，法
    院即應為無罪之判決，最高法院七十六年臺上字第四九八六
    號著有判例。
三、公訴人認為被告乙○○涉有前開偽證罪嫌，係以證人侯佳宏
    證述，其於台灣台中監獄確實收到以「賴昇宏」名義所寄的
    信，信中要求其將甲○○所涉竊盜案件擔下來，並會寄錢給
    其等情，但其並沒有將9593─ＬＲ的車子及車牌交給甲○○
    等語，及被告於偵查中具結後陳述，伊曾寫信給侯佳宏，告
    知侯佳宏車子出事，要求其承認該部自小客車係其交付甲○
    ○，甲○○並沒有寫信給侯佳宏等語，並舉出台灣台中監獄
    98年6月16日中監正戒字第0980005111號函附書信表，及同
    年7月27日中監正戒字第0980006729號函附信紙，同年8月26
    日、及99年1月14日中監正戒字第0980008117及0990000 273
    號函附書信表、信封，及被告廖美惠之偵查筆錄、證人結文
    等為證據；訊據被告乙○○堅決否認有前揭偽證之犯行，辯
    稱，我沒有不實的供述，我所說的都是事實。我有寫信給侯
    佳宏，因為這台車子，我先生確實是跟他借的。所以寫信給
    侯佳宏是我寫的。我確實有寫這封信出去。我沒有作偽證，
    但是信封內之信紙並非當初我所寫的。甲○○有寫壹張信，
    但是並沒有寄出去，我有寫一封信，並且有寄出去，信封是
    以賴昇宏的名義寫的等語。
四、經查，證人侯佳宏於98年5月19日在台灣台中監獄確實收到
    以「賴昇宏」名義所寄的信，信中要求其將甲○○所涉竊盜
    案件擔下來，並會寄錢給侯佳宏等情，惟侯佳宏沒有沒有偷
    竊9593─ＬＲ車子，也未將車子交給甲○○等語，業據證人
    侯佳宏於偵查中陳述在卷（第8966號偵查卷第85頁、第86頁
    ），並有台灣台中監獄98年6月16日中監正戒字第09800051
    11號函及附書信表，及同年7月27日中監正戒字第098000672
    9號函及附信紙，同年8月26日、及99年1月14日中監正戒字
    第0980008117及0990000273號函及附書信表、信封在卷足稽
    ，此部分之事實應堪認定。次查，證人侯佳宏前揭在台灣台
    中監獄所收到之信件，經檢察官提示予同案被告甲○○指認
    ，甲○○供稱：「這是我的字沒錯，我有把這件事發生的經
    過寫在信紙上，但是不知道信何時寄出去」「我是很想寫信
    給他，我有寫在信紙上，但是我就丟在旁邊，我不知道這封
    信何時有寄出去，我不記得該封信是在何處寫的、何時寫的
    」等語（第8966號偵查卷第86頁），足徵侯佳宏所收到的信
    件，係同案被告甲○○所書寫的無訛。
五、惟查，被告於98年8月12日在台灣台中地方法院檢察署98年
    度偵字第8966號甲○○竊盜案件中以證人身分具結後陳述：
    「（問：是否知道今日為何來開庭？）（答：知道。）」「
    （問：何事來開庭？）（答：寫信給侯佳宏的事情。）」「
    （問：寫何信給侯佳宏？）（答：甲○○被捉交保後，回南
    投與朋友喝酒，和朋友說開這台車子發生事情，心情不好，
    我聽到很難過，我就寫信與侯佳宏說車子是向你借的，發生
    事情了，你要承認。）」「（問：你為何知道侯佳宏在監獄
    ？）（答：是警察和我說侯佳宏已經被捉到了，但是我不知
    道他捉到那裏去。）」「（問:你信寄到何處？）（答：寄
    到台中監獄。地址是台中市○○○路11號，我知道地址是因
    為我以前有寫過信給甲○○。）」「（問：你用何人的名義
    寫信給侯佳宏？）（答：那天我本來要用我的名義寫，但是
    怕有串供的問題，剛好旁邊看到我老公的朋友以前寫給他的
    信，所以我就用我老公的朋友的名字寫信進去，我的目的是
    要用朋友的名字寫信告訴侯佳宏，朋友的名字叫賴昇宏。）
    」「（問：侯佳宏是否認識賴昇宏？）（答：不認識。）」
    「( 問：既然不認識，如何以侯佳宏朋友的名義告訴侯佳宏
    ？）（答:信紙後面我有留甲○○的「賢」字。）」「（問
    ：如何寫？）（答：賢慧的賢。）」「（問：當天信的內容
    寫幾行？）（答：幾行沒有注意，但是只寫一張，但沒有寫
    滿。）」「（問：你總共寫過幾封信？）（答：一封而已，
    在信內我用「阿猴」稱呼侯佳宏。）」「（問：信內除了提
    到侯佳宏的車子出事了，有無提到其他的事情？）（答：沒
    有。）」「（問：有無提到要寄錢給侯佳宏？）（答：好像
    有。但是我沒有寫金額。）」「（問：為何寄錢給侯佳宏？
    ）（答：因為甲○○有和我講過侯佳宏與家人的關係不好。
    ）」「（問：侯佳宏害甲○○被警察查獲，你為何還要寄錢
    給他？）（答：大家都是朋友一場。）」「（問：信內提到
    幾臺車子？）（答：就是出事的這臺車子。）」「（問：你
    與侯佳宏說這臺車子出事了，有無要侯佳宏如何處理？）（
    答：我要侯佳宏承認，我好像是寫「東西」出事了，不是用
    「車子」這個字眼。後改稱我兩樣都有寫，那一樣我忘記了
    。）」「（問：你寫信給侯佳宏的事情甲○○是否知道？）
    （答：他不知道。）」「（問：（提示信件內容）有何意見
    ？）（答：信明明是我寫的，我真的有寄信給侯佳宏。該信
    件上的字不是我的字，我確實有寄一封信給他。）」等語（
    第8966號偵查卷第83頁至第85頁），另於98年9月9日則陳述
    ：「（問：你寄給侯佳宏的信，是到何處寄的？）（答：彰
    化的田尾郵局，因為我那天剛好到那裡，我是用平信寄出的
    ，丟在郵筒內。）」「（信封內放幾封信？）（一封信。）
    」「（信封內的這封信是何人寫的？）（是我寫的。）」「
    （甲○○有無叫你寄信？）（沒有。）」「（看守所說沒有
    收到你寄的信，有何意見？）（可是我確實有寄這封信。）
    」「（提示卷內信件影本是何人之筆跡？）（我老公的筆跡
    。）」「（你老公何時寄這封信出去？）（我不清楚。）」
    等語（第8966號偵查卷第107頁、第108頁），被告於偵查中
    均供稱，就看守所函覆證人侯佳宏於98年5月19日所收到之
    信件，非其所書寫，其所書寫內容雖亦向侯佳宏表示車子或
    「東西」出事了，請侯佳宏承認，好像有要寄錢給侯佳宏，
    惟稱侯佳宏為「猴子」，書信末了係簽「賢」字等情，亦即
    被告所陳述其所書寫予侯佳宏書信內容與證人侯佳宏所收到
    並非同一，其並未證稱該書信內容係其所書寫，僅陳述該信
    之信封係其所書寫，及寄送該信函，與同案被告甲○○所供
    述侯佳宏所收到之信件係其書寫之事實並無違誤，自無偽證
    可言。
六、綜上所述，公訴人所舉之證據，尚無從使本院確信被告有何
    偽證之犯行，此外，復查無其他積極證據足認被告有何偽證
    犯行，不能證明被告犯罪，自應為無罪之判決。
七、據上論斷，應依刑事訴訟法第三百零一條第一項，判決如主
    文。
中    華    民    國    99    年    8     月    27    日
                  刑事第一庭    審判長法  官  鄭永玉
                                      法  官  許惠瑜
                                      法  官  林清鈞
以上正本證明與原本無異。
如不服本判決應於收受判決後10日內向本院提出上訴書狀，並應
敘述具體理由；其未敘述上訴理由者，應於上訴期間屆滿後20日
內向本院補提理由書（均須按他造當事人之人數附繕本）「切勿
逕送上級法院」。
                                       書記官  陳貴卿
中    華    民    國    99    年    8     月    27    日

司法院資訊處製作；財團法人民間司法改革基金會備份。
